臺灣新北地方法院刑事判決
111年度原訴字第7號
公  訴  人  臺灣新北地方檢察署檢察官
被      告  林柏豪


指定辯護人  本院公設辯護人  張哲誠  
上列被告因違反藥事法案件，經檢察官提起公訴（110年度偵字
第30768號），嗣其於本院準備程序中就被訴事實為有罪之陳述
，經告以簡式審判之旨，並聽取當事人之意見後，本院裁定行簡
式審判程序，並判決如下：
    主  文
林柏豪犯藥事法第八十三條第一項之意圖販賣而陳列禁藥罪，處
有期徒刑肆月。緩刑貳年，並應向公庫支付新臺幣玖萬元。
扣案之如附表編號1、2、9至11、13、15、16所示之物均沒收；
未扣案之犯罪所得新臺幣柒佰陸拾元沒收，於全部或一部不能沒
收或不宜執行沒收時，追徵其價額。
    事  實
一、林柏豪明知含有尼古丁（Nicotine）成分之電子煙油，為藥
    事法規範之藥品，需經衛生福利部查驗登記，核准發給藥品
    許可證始得輸入、販賣，如未經核准而擅自販賣非法輸入之
    含尼古丁成分之電子煙油，即屬藥事法第22條規定之禁藥。
    林柏豪先自臉書社團向真實姓名年籍不詳之人購得非法輸入
    含尼古丁成分之電子煙油後，未經主管機關許可，即基於意
    圖販賣而陳列、販賣禁藥之犯意，於民國109年7月至110年1
    月13日之期間，在其所經營位於新北市○○區○○路000號所經
    營真企工坊（永昇俱樂部），以電腦設備及如附表編號16所
    示之手機1支連線上網並使用露天拍賣網站帳號「jack00000
    000」刊登含「非電 子菸電 子煙小煙油小菸油丁鹽鹽油」
    及電子煙油商品照片等販賣含尼古丁成分之電子煙油廣告訊
    息，而以此方式陳列上開含尼古丁成分電子煙油即禁藥，並
    向不特定人兜售之，嗣經花蓮縣衛生局人員察覺有異，而於
    109年7月14日以新臺幣（下同）760元上網購得林柏豪上開
    所刊登販賣之如附表編號1、2所示電子煙油共2瓶，經送鑑
    驗確認均含有尼古丁成分而販賣未遂，再經警於110年1月13
    日14時17分許，持本院核發之搜索票搜索上址俱樂部，當場
    查扣如附表編號3至18所示之物，而查悉上情。
二、案經花蓮縣警察局報請臺灣新北地方檢察署檢察官偵查起訴
    。
    理  由
一、認定事實所憑之證據及理由：
　　前開事實，業據被告林柏豪於警詢、偵訊、本院準備程序供
    述及審理時自白在卷（見偵卷第9頁至第16頁、第115頁至第
    119頁、本院卷第46頁至第49頁、第90頁、第97頁），復有
    證人即花蓮縣衛生局人員曾進安於警詢中之證述可憑（見偵
    卷第33頁至第36頁），並有露天拍賣會員帳號「jack000000
    00」資料、被告於露天拍賣刊登電子煙油之網頁紀錄、帳號
    登入紀錄、屏東縣檢驗中心109年9月8日屏檢驗字第1093013
    6900號函檢附之該中心109年9月4日檢驗報告、110年4月1日
    屏檢驗字第11030050900號函檢附之該中心110年3月31日檢
    驗報告、花蓮縣衛生局109年11月16日花衛食藥毒字第10900
    33692號函、衛生福利部食品藥物管理署109年7月9日FDA企
    字第1091202237號函、露天拍賣訂單明細、被告出售電子煙
    油商品包裹照片、本院搜索票、花蓮縣警察局搜索扣押筆錄
    、扣押物品目錄表、通聯調閱查詢單、真企工坊之商業登記
    基本資料、扣案物照片（見偵卷第17頁至第27頁、第37頁至
    第53頁、第59頁至第69頁、第75頁、第79頁至第95頁、第11
    1頁、第141頁至第142頁），足認被告前揭任意性之自白與
    事實相符，堪予採信。綜上，本案事證明確，被告犯行洵堪
    認定，應依法論科。
二、論罪科刑：
　㈠按藥事法關於偽藥及禁藥之定義，分別於該法第20條及第22
    條第1項定有明文，而藥事法第20條第1款將未經核准，擅自
    製造之藥品列為偽藥；至未經核准擅自輸入之藥品，則屬藥
    事法第22條第1項第2款前段所稱之禁藥。查被告所上網刊登
    販賣之含尼古丁成分之電子煙油，從商品包裝外觀即知係國
    外製造，足證係經非法輸入之禁藥，被告卻意圖販賣而利用
    網路將之上網兜售而陳列，業已該當藥事法第83條第1項之
    意圖販賣而陳列禁藥；另被告雖同時著手販賣上開禁藥之實
    行，但花蓮縣衛生局人員係基於蒐證之目的而購買，欠缺購
    買之真意，是此部分屬販賣行為不能完成，為未遂犯，是核
    被告本案所為，係犯藥事法第83條第1項之意圖販賣而陳列
    禁藥罪，以及同法第83條第4項、第1項之販賣禁藥未遂罪，
    起訴書原載被告涉犯同法第83條第1項之販賣禁藥罪嫌，容
    有誤會，惟此部分社會基本事實同一，且經公訴人當庭更正
    起訴法條為藥事法第83條第1項之意圖販賣而陳列禁藥及同
    法第83條第4項、第1項販賣禁藥未遂罪名（見本院卷第90頁
    ），被告及辯護人亦知所防禦，本院當毋庸再援引刑事訴訟
    法第300條規定變更起訴法條而可逕予審究。
　㈡又被告係一行為同時觸犯意圖販賣禁藥而陳列及販賣禁藥未
    遂2罪，為想像競合犯。在法定刑相同之情形下，倘其行為
    客體同一，而行為有既遂、未遂之別，又別無其他足資比較
    情節輕重之相同基準，自應以既遂之情節重於未遂者（最高
    法院103年度台上字第4014號判決意旨參照），是應從一重
    論以藥事法第83條第1項意圖販賣而陳列禁藥罪。
　㈢爰以行為人之責任為基礎，審酌被告為牟己利，罔顧法令而
    在拍賣網頁陳列禁藥對外兜售，不僅造成政府機關難以有效
    管理藥品之漏洞，亦危害於國民健康及用藥安全，所為實有
    不該，考量被告意圖販賣禁藥而陳列之規模及查得之禁藥數
    量均非鉅，陳列期間非短，並係以網路方式陳列之犯罪手段
    ，兼衡其前無任何犯罪前案紀錄，有其臺灣高等法院被告前
    案紀錄表1份存卷可參（見本院卷第13頁），素行良好，自
    述學歷為高職，現在工地務工，有基本收入，需扶養5歲及6
    歲之幼子2名之生活狀況（見本院卷第98頁），暨其犯後終
    坦承犯行等一切情狀，量處如主文所示之刑，以資懲儆。
　㈣查被告前未曾因故意犯罪受有期徒刑以上刑之宣告，業如前
    述。其因一時失慮，致罹刑章，固有不當，然其已坦認犯行
    ，並已另謀出路在工地上班，信其經此偵審程序後應當知所
    誡惕，尚無立即使其執行刑期之必要，認所宣告之刑以暫不
    執行為適當，爰依刑法第74條第1項第1款之規定，宣告緩刑
    2年。然為求使被告深切記取教訓，於緩刑期內能深知警惕
    ，不再重蹈覆轍，並考量其本案違法情節程度及其經濟能力
    ，併依同法第74條第2項第4款之規定，命被告應向公庫支付
    9萬元之緩刑負擔，以觀後效，並啟自新。倘若被告未履行
    前述負擔，且情節重大，足認原宣告之緩刑難收其預期效果
    ，而有執行刑罰之必要者，檢察官得向法院聲請撤銷緩刑之
    宣告，併此敘明。
三、沒收：
  ㈠查如附表編號1、2及編號9至11、13、15所示之電子煙油，經
    送檢驗後均含尼古丁成分之陽性反應，有屏東縣檢驗中心10
    9年9月4日、110年3月31日檢驗報告在卷可憑，為被告所有
    且供其為本案犯行所用之物，且依卷內資料尚未見業經行政
    機關沒入並銷燬，爰依刑法第38條第2項前段之規定，宣告
    沒收。
  ㈡另被告所有在新北市○○區○○路000號用以上網之電腦設備及如
    附表編號16所示之手機1支，為其所有供以刊登、管理電子
    煙油拍賣網頁資訊而為本案犯行所用之物，業據被告供承在
    卷（見偵卷第119頁、本院卷第97頁），惟考量該電腦設備
    並非違禁物，且用途多端，對被告而言另可作為其他生活之
    用，且其實際上並未扣案，現時是否存在亦有疑問，如諭知
    沒收另需耗費之資源成本，況就另支犯案手機沒收應可達足
    使被告心生警惕及避免再犯之實益，故電腦設備部分欠缺必
    定沒收之刑法重要性，故爰依刑法第38條第2項前段規定，
    僅就如附表編號16所示之手機1支宣告沒收，電腦設備部分
    爰不予宣告沒收。
  ㈢按犯罪所得，屬於犯罪行為人者，沒收之；前項之沒收，於
    全部或一部不能沒收或不宜執行沒收時，追徵其價額，刑法
    第38條之1第1項前段、第3項定有明文。立法理由一再強調
    被告因犯罪所取得之不法利得應予澈底剝奪以根絕犯罪誘因
    之意旨，是被告因犯罪於客觀事實上所取得之財物或不法利
    益，縱依法應返還、賠償權利人，於權利人實際取回該財物
    或損害獲得償付前，仍不應允許被告保有該不法利得，而應
    予沒收，於全部或一部不能沒收或不宜執行沒收時，並應追
    徵其價額，其沒收、追徵之範圍且不問被告因本件犯罪所支
    出之成本或實際獲取之利潤如何，惟此沒收、追徵仍不影響
    權利人依法所得主張之權利（司法院106年度「智慧財產法
    律座談會」「刑事訴訟類相關議題」提案及研討結果第2 號
    研討結果參照）。查本案花蓮縣衛生局人員基於蒐證之目的
    花費760元購得電子煙油2瓶部分，此部分費用屬被告因本案
    犯罪所得財物，雖未扣案，但不問其成本、利潤，應依前揭
    規定全數沒收，於全部或一部不能沒收或不宜執行沒收時，
    追徵其價額。
  ㈣另附表編號3至8、12、14所示之電子煙油經檢驗後既未含尼
    古丁成分，即非屬因本案查獲之禁藥，與其餘附表編號17、
    18所示之手機各1支，均難認與本案有何關連，爰均不予宣
    告沒收。
據上論斷，應依刑事訴訟法第273條之1第1項、第299條第1項前
段，藥事法第83條第1項、第4項，刑法第11條前段、第55條、第
74條第1項第1款、第2項第4款、第38條第2項前段、第38條之1 
第1項前段、第3項，判決如主文。
本案經檢察官黃佳彥提起公訴，檢察官劉家瑜到庭執行職務。
中　　華　　民　　國　　111 　年　　5 　　月　　11　　日
                  刑事第九庭    法　官  林米慧
上列正本證明與原本無異。
如不服本判決，應於送達後20日內敘明上訴理由，向本院提出上
訴狀，上訴於本院第二審合議庭 (應附繕本) 。其未敘述上訴理
由者，應於上訴期間屆滿後20日內向本院補提理由書「切勿逕送
上級法院」。

                                書記官  歐晉瑋
中　　華　　民　　國　　111 　年　　5 　　月　　11　　日
附錄本案論罪科刑法條全文：
藥事法第83條
明知為偽藥或禁藥，而販賣、供應、調劑、運送、寄藏、牙保、
轉讓或意圖販賣而陳列者，處7年以下有期徒刑，得併科新臺幣5
千萬元以下罰金。
犯前項之罪，因而致人於死者，處7年以上有期徒刑，得併科新
臺幣1億元以下罰金；致重傷者，處3年以上12年以下有期徒刑，
得併科新臺幣7千5百萬元以下罰金。
因過失犯第1項之罪者，處2年以下有期徒刑、拘役或科新臺幣5
百萬元以下罰金。
第1項之未遂犯罰之。